【裁判字號】    92,重訴,14
【裁判日期】    921021
【裁判案由】    殺人
【裁判全文】
臺灣臺北地方法院刑事判決                          九十二年度重訴字第一四號
    公  訴  人  臺灣臺北地方法院檢察署檢察官
    被      告  丁○○  男  三.
    指定辯護人  甲○公設辯護人曾德榮
右列被告因殺人案件，經檢察官提起公訴（九十二年度偵字第五三四五號），甲○判
決如左：
    主  文
丁○○未經許可，寄藏手槍，累犯，處有期徒刑伍年陸月，併科罰金新臺幣伍拾萬元
，罰金如易服勞役，以罰金總額與陸個月之日數比例折算，如附表編號一、二所示之
物均沒收；又殺人，處無期徒刑，褫奪公權終身，如附表編號一、二所示之物均沒收
。應執行無期徒刑，褫奪公權終身，併科罰金新臺幣伍拾萬元，罰金如易服勞役，以
罰金總額與陸個月之日數比例折算，如附表編號一、二所示之物均沒收。
    事  實
一、丁○○曾於民國八十五年六月間因妨害風化案件，經甲○判處有期徒刑六月確定
    ，於八十五年十二月十六日易科罰金執行完畢。猶不知悔改，明知具殺傷力之制
    式手槍及子彈均屬槍砲彈藥刀械管制條例列管之槍彈，未經主管機關許可不得持
    有、寄藏，竟自八十六年八月間某日起 (檢察官誤載為八十九年），在臺北市○○區○○街九十八巷二十號住處，未經許可，經丙○○（已於八十七年二月二十
    五日死亡）託付而無故持有如附表編號一所示具有殺傷力南非VEKTOR廠製造之CP
    1 型制式九ＭＭ半自動手槍（含彈匣壹個，槍枝管制編號0000000000
    號）一把及具有殺傷力口徑九ＭＭ制式子彈（彈底標記為R-P９ｍｍLUGER）十顆
    ，並將前開槍彈藏置於上址住處房間內床下，而無故寄藏具有殺傷力之制式手槍
    及子彈。
二、丁○○於七十九年間起因施用第二級毒品安非他命成癮後，有幻聽現象，並常覺
    得受人監視、迫害，而合併職業功能障礙，八十一年十一月十一日至國防大學國
    防醫學院三軍總醫院（下稱三軍總醫院）精神科就醫，經診斷有病程慢性化，功
    能減退，人際關係疏離，且有殘餘幻聽及妄想干擾（尚未達精神耗弱之程序）症
    狀，經斷斷續續至醫院治療，至九十年九月間止。丁○○於九十二年一月二十一
    日十九時至二十時間，在臺北市○○區○○街「三角公園」內，因賭博抽頭地盤
    之糾紛，遭黃正德、乙○○（綽號大胖）、戊○○（綽號大牛）等人毆打，逢此
    刺激，因而懷恨在心，並受其原有精神病理及藥物交互作用影響下，產生幻聽、
    幻視及妄想等症狀，整體判斷力明顯下降，衝動控制變差，現實感亦差，處於精
    神耗弱之情形，乃另萌殺機，於翌（二十二）日十五時許，自上址住處攜帶前開
    槍彈，騎乘車牌號碼ＤＴＡ─七五三號輕型機車，至上址「三角公園」附近找尋
    黃正德、乙○○等人，企圖報復，以消心頭之恨，俟同日（二十二日）二十時四
    十分許，始於臺北市○○區○○街一二五巷四弄二號福德宮前，發覺黃正德正坐
    在廟前板凳上與己○○談天，即先將機車停放於福德宮右側巷內，徒步至福德宮
    前，見己○○離去至武成街六十三巷六弄雜貨店購買飲料，而四下無人之機會，
    竟出於殺人之犯意，持所攜帶之前揭手槍（子彈已經裝填完成），正面向黃正德
    胸腹部身體之要害處連開三槍，一槍由黃正德左胸距腳跟一二四公分，左乳頭下
    二公分第七、八肋骨間射入，一槍由黃正德右鎖骨下射入，一槍由黃正德腹部左
    腹股溝射入，並在黃正德背部左側第八胸椎旁射出、臀部在尾胝部兩側各有一射
    出口，致黃正德當場因槍傷傷及胸部、肺臟而胸腔內大量出血，因失血性休克，
    當場倒地不起，雖經緊急送往國立臺灣大學附設醫院（下稱臺大醫院）急救，延
    至九十二年一月二十二日二十二時四十五分許不治死亡。丁○○開槍後即騎乘前
    揭機車逃離現場，並將前開槍枝及所餘子彈七顆，藏放於臺北縣土城市○○路三
    九四號前盆栽內後，即在臺北縣板橋市光復橋下堤防邊工地之貨櫃屋內藏匿，嗣
    經警於九十二年二月五日零時三分許循線起獲前開行兇槍枝及殘餘子彈七發扣案
    ；另丁○○於同月二十六日十九時許，為臺灣臺北地方法院檢察署檢察官指揮專
    案小組在臺北市中山區○○○路八十五巷六十六弄二號一樓拘提到案。
二、案經臺北市政府警察局萬華分局報告臺灣臺北地方法院檢察署檢察官偵查起訴。
    理  由
一、訊據被告丁○○固坦承未經許可，無故寄藏如附表編號一之手槍、子彈十發及因
    賭博抽頭地盤糾紛，而遭黃正德、乙○○、戊○○等三人毆打後，於右揭時間、
    地點持所寄藏之手槍（內裝填子彈）近距離擊中被害人黃正德三槍，致被害人胸
    膛大量出血，因失血性休克死亡之結果等事實，惟矢口否認有殺人犯意，辯稱：
    其見黃正德正要自腰間掏出東西，始朝黃正德腳部開槍，不知為何會射中黃正德
    之胸部，其無致人於死之意思云云。經查：
（一）、被告曾於前揭時間、地點收受由丙○○寄託交付之如附表編號一所示具有殺
        傷力南非VE KTOR廠製造之CP1型制式九ＭＭ半自動手槍一把及具有殺傷力口
        徑九ＭＭ制式子彈（彈底標記為R-P９ｍｍLUGER）十顆，而未經許可，無故
        寄藏持有等情，業據被告於警詢、偵查及甲○審理時供述屬實，並有扣案之
        手槍一枝、子彈七發（犯本案時擊發三發、鑑定時試射三發，實餘如附表編
        號二之子彈四顆）足資佐證，扣案手槍一枝經內政部警政署刑事警察局鑑驗
        結果，確認係南非VEKTOR廠製造之CP1型制式九ＭＭ半自動手槍（含彈匣壹
        個，槍枝管制編號0000000000號），板機上保險已損壞，惟不影
        響擊發功能，可擊投口徑九ＭＭ制式子彈，認具殺傷力；扣案子彈七顆，經
        試射三顆後，認係口徑九ＭＭ制式子彈，均具殺傷力，有該局九十二年三月
        六日刑鑑字第０九二００二二六０七號槍彈鑑定通知書在卷可稽（見九十二
        年度偵字第五三四五號偵查卷第七十八頁以下）；另扣案之在案發現場搜得
        已發射之子彈彈殼三個、彈頭二顆（其中一顆因射擊時飛離現場而無法尋得
        ），經內政部警政署刑事警察局鑑驗結果，彈殼三個彈底標記均為「R- P
        ９ｍｍLUGER」，均為已擊發之九ＭＭ制式彈殼，且係由同一槍枝所擊發，
        彈頭二顆均係已擊發口徑九ＭＭ制式銅包衣彈頭，有該局九十二年三月二十
        日刑鑑字第０九一００一九二一七號槍彈鑑定書在卷足考（同上偵查卷第九
        十六頁以下），被告此部分之自白，與事實相符，又有前揭補強證據足證，
        此部分犯行堪以認定。
（二）、被告因賭博抽頭之地盤糾紛而與黃正德結宿怨，並遭黃正德、乙○○（綽號
        大胖）、戊○○（綽號大牛）等三人毆打，逢此刺激，因而懷恨在心，乃萌
        殺機，於九十二年一月二十二日十五時許，自其住處攜帶前開槍彈，騎乘車
        牌號碼ＤＴＡ─七五三號輕型機車，至上址「三角公園」附近找尋黃正德、
        乙○○等人報復，俟同日（二十二日）二十時四十分許，丁○○在臺北市○○區○○街一二五巷四弄二號福德宮前發覺黃正德正坐在廟前板凳上與己○○談天，即先將機車停放於福德宮右側巷內，徒步至福德宮前，見己○○離
        去至武成街六十三巷六弄雜貨店購買飲料，而四下無人之機會，持所攜帶之
        前揭手槍（子彈已經裝填完成），近距離正面向黃正德連開三槍，一槍由黃
        正德左胸距腳跟一二四公分，左乳頭下二公分第七、八肋骨間射入，一槍由
        黃正德右鎖骨下射入，一槍由黃正德腹部左腹股溝射入，並在黃正德背部左
        側第八胸椎旁射出、臀部在尾胝部兩側各有一射出口，致黃正德當場因槍傷
        傷及胸部、肺臟而胸腔內大量出血，因失血性休克，雖經緊急送往臺大醫院
        急救，延至九十二年一月二十二日二十二時四十五分許不治死亡等事實，迭
        經被告於警詢、偵查及甲○調查自承不諱，核與證人己○○於檢察官相驗及
        甲○調查時結證各詞相符，復有卷附內政部警政署刑事警察局九十二年三月
        二十日刑鑑字第０九一００一九二一七號槍彈鑑定書、臺灣臺北地方法院檢
        察署相驗屍體證明書、驗斷書、法務部法醫研究所九二法醫所醫鑑字第０一
        三七號鑑定書可稽及扣案擊發後之九ＭＭ彈殼三個、彈頭二顆足憑。
（三）、按刑法上之殺人故意，包括直接故意與未必故意，其中所謂直接故意係指行
        為人認識其作為或不作為將足以剝奪他人之生命，並且進而決意致他人於死
        之主觀心態。行為人只需對於殺人之事實有所認識，並且進而決意使其認識
        成真，即為已足。被告雖辯稱：其係向被害人腳部射擊，不知為何會射中被
        害人之胸部，並無殺人犯意云云，惟查：
    １、被告於警詢、偵查及甲○調查中均自承：因在「三角公園」玩象棋賭博抽頭
        地盤之糾紛而與黃正德結有宿怨，並於案發前一日遭黃正德、乙○○、戊○○等人圍毆，因而懷恨在心，其於案發日下午三時許攜帶前開手槍及子彈至
        「三角公園」附近，黃正德經常出入之處所，找尋黃正德等人尋仇多時，約
        至八時許始找到等語，足證被告確於遭毆打後，心有不甘，於持槍找尋被害
        人時，已經萌發殺害被害人之強烈動機。
    ２、被告於找到被害人後隨即以前揭手槍對其胸腹部射擊三槍，亦經被告於偵查
        中自承：「人是我槍殺的，我是對著黃男的肚子一直打」等語明確。被告近
        距離正面向黃正德胸腹部身體處連開三槍，一槍由黃正德左胸距腳跟一二四
        公分，左乳頭下二公分第七、八肋骨間射入，一槍由黃正德右鎖骨下射入，
        一槍由黃正德腹部左腹股溝射入，並在黃正德背部左側第八胸椎旁射出、臀
        部在尾胝部兩側各有一射出口，致黃正德當場因槍傷傷及胸部、肺臟而胸腔
        內大量出血，因失血性休克，送醫不治死亡，業經證述如前，被告於近距離
        以被害人之胸腹部重要器官為目標，密集射擊三槍，以其為一具備基本社會
        常識之成年人，當無不知以槍對人擊發子彈會造成死亡結果，竟仍執意為之
        ，足見其殺害被害人之決意甚堅；況若依其所辯係因見被害人從腰間掏出東
        西因而開槍射擊，何以會在第一槍後，接續擊發第二槍、第三槍，且槍槍均
        射在被害人之要害處？足見其所為上開辯解，難以採信。本件事證明確，犯
        行堪以認定，應依法論科。
二、核被告就事實一所為，係犯槍砲彈藥刀械管制條例第七條第四項之未經許可寄藏
    手槍罪及同條例第十二條第四項之未經許可寄藏子彈罪；而被告受託代為保管本
    件槍彈而寄藏之，其保管之本身，亦屬持有，此之持有係受寄之當然結果，自不
    另論以非法持有槍彈罪（最高法院七四年台上第三四００號判例參照），而被告
    一行為同時持有具殺傷力之子彈七顆，僅侵害一社會法益，屬單純一罪，其以一
    行為同時寄藏上開槍彈，係一行為同時觸犯上開二罪名，為想像競合犯，應從一
    重之未經許可寄藏手槍罪處斷；被告持槍射殺被害人黃正德，致被害人胸部受有
    多處槍傷失血過多而死亡，核其所為，係犯刑法第二百七十一條第一項之殺人罪
    。訊據被告供承上開槍彈係由丙○○交付而持有，惟因事後丙○○於八十七年二
    月二十五日死亡，始未返還，有卷附
    意圖以寄藏該槍彈為犯殺人罪之方法，被告收受丙○○交付之槍彈，乃係受託代
    為寄藏，此外復查無何事證足資證明其受寄之初即係圖供犯本件殺人罪所用，被
    告持有槍枝之目的原係意欲於日後聽從丙○○之指示再交還之，因故無法還槍，
    詎其因遭黃正德等人圍毆致心情憤懣，乃公然持槍射殺被害人，其開槍殺人行為
    顯係於未經許可持有前揭槍彈之後另行起意，二者間並無方法、結果之牽連關係
    ，是被告所犯未經許可寄藏手槍罪及殺人罪間，其犯意各別，行為互殊，罪名互
    異，應予分論併罰。被告曾於八十五年六月間因妨害風化案件，經甲○判處有期
    徒刑六月確定，於八十五年十二月十六日易科罰金執行完畢，此有臺灣高等法院
    被告全國前案紀錄表在卷可按，於五年以內再犯本件寄藏槍彈罪，該罪之最重本
    刑為有期徒刑以上之罪，為累犯，應依刑法第四十七條之規定加重其刑。被告於
    七十九年間起因施用第二級毒品安非他命成癮後，有幻聽現象，並常覺得受人監
    視、迫害，而合併職業功能障礙，至八十一年十一月十一日至三軍總醫院精神科
    就醫，經診斷丁○○有病程慢性化，功能減退，人際關係疏離，且有殘餘幻聽及
    妄想干擾（尚未達精神耗弱之程序），九十二年一月二十一日十九時至二十時許
    間，在臺北市○○區○○街「三角公園」內，因賭博地盤糾紛之宿怨，遭黃正德
    、乙○○（綽號大胖）、戊○○（綽號大牛）等人毆打後，逢此刺激，因而懷恨
    在心，並受其原有精神病理及藥物交互作用影響下，產生幻聽、幻視及妄想等症
    狀，整體判斷力明顯下降，衝動控制變差，現實感亦差，處於精神耗弱之情形，
    然未達心神喪失之地步，是被告殺害黃正德時，理智對於行為意志與判斷力較平
    常人為減弱，精神狀態已達精神耗弱之程度，經甲○送請三軍總醫院就被告為
    本件殺人犯行時精神狀態為鑑定，亦採同一鑑定結果，此有該院九十二年六月六
    日集逵字第０九二００一一一三０號函及函附病歷、九十二年九月二日集逵字第
    ０九二００一七一一四號函函及附件精神鑑定報告書在卷可參（見甲○卷），被
    告於殺害被害人時確屬精神耗弱，足以影響是非判斷、事實認定，爰依刑法第十
    九條第二項規定就殺人罪部分減輕其刑。被告雖自八十六年八月間某日起因寄藏
    而持有扣案之槍、彈至九十二年二月五日為警查獲時止，然因寄藏槍、彈罪係屬
    繼續犯，此乃行為之繼續，並非狀態之繼續，是被告於九十二年二月五日為警查
    獲時，仍寄藏扣案之槍、彈，即應適用為警查獲時之槍砲彈藥刀械管制條例之規
    定，自無比較適用新舊法之問題（最高法院八十九年度台非字第一八六號、九十
    年台上字第一六五九號判決參照），又槍砲彈藥刀械管制條例原第十九條第一項
    規定犯該條例第七條、第八條、第十一條、第十二條第一項至第三項、第十三條
    第一項至第三項之罪，經判處有期徒刑者，應於刑之執行完畢或赦免後，令入勞
    動場所強制工作，其期間三年，然該條文業於九十年十一月十四日經總統公布刪
    除，並於同年月十六日失效，是本件就被告所犯寄藏手槍罪行，已經繼續至前揭
    強制工作之規定刪除後，被告雖經判處有期徒刑，亦無令入勞動場所強制工作之
    可言，附此敘明。爰審酌被告係於「三角公園」內以賭博抽頭為生素行不良，因
    地盤之爭，即持槍於公園旁福德宮前，公然殺人，目無法紀，且所持槍彈係具有
    龐大殺傷力之制式手槍及子彈，嚴重危害社會安全並影響治安甚鉅，其殺人行為
    ，致被害人家屬驟聞噩耗，頓失依怙，並造成被害人之親人心靈上無可回復之永
    久傷痛，且於犯罪後猶圖辯稱無殺人故意圖免罪刑，毫無悔改之意等一切情狀，
    分別量處如主文所示之刑，並就併科罰金部分諭知易服勞役之折算標準及就宣告
    無期徒刑部分，併諭知褫奪公權終身，並定其應執行為無期徒刑。扣案附表編號
    一、二所示之手槍及子彈，係屬違禁物，應依刑法第三十八條第一項第一款宣告
    沒收﹔另附表編號三所示之子彈三顆，因鑑定時已試射，所餘發射後之彈頭、彈
    殼已非違禁物，自不為沒收之諭知﹔至附表編號四之物係案發現場拾獲之已擊發
    彈殼三顆、彈頭二顆業經上開鑑驗單位鑑定為同一把槍支所擊發，業因擊發而非
    屬違禁物，亦不另為沒收之諭知，併此敘明。
據上論斷，應依刑事訴訟法第二百九十九條第一項前段，槍砲彈藥刀械管制條例第七
條第四項、第十二條第四項，刑法第十一條前段、第二百七十一條第一項、第十九條
第二項、第五十五條、第四十七條、第四十二條第三項、第三十七條第一項、第三十
八條第一項第一款、第五十一條第四款，判決如主文。
本案經檢察官呂朝章到庭執行職務。
中      華      民      國    九十二    年      十      月    二十一    日
                                      臺灣臺北地方法院刑事第十四庭
                                      審判長法官  宋  松  璟
                                            法官  吳  秋  宏
                                            法官  王  綽  光
右正本證明與原本無異。
如不服本判決，應於判決送達後十日內向甲○提出上訴狀（應抄附繕本）。告訴人或
被害人如對於本判決不服者，應具備理由請求檢察官上訴，其上訴期間之計算係以檢
察官收受判決正本之日期為準。
                                          書記官  潘  惠  梅
中      華      民      國    九十二    年      十      月    二十四    日
附表：
一、南非VEKTOR廠製造之CP1型制式九ＭＭ半自動手槍（含彈匣壹個，槍枝管制編號
    0000000000號）壹把。
二、口徑九ＭＭ制式子彈（彈底標記為R-P９ｍｍLUGER）肆顆。
    附註：被告丁○○於行兇後所遺留未擊發之子彈七顆，經送鑑定後所餘之子彈
三、口徑九ＭＭ制式子彈（彈底標記為R-P９ｍｍLUGER）顆（已鑑定試射）。
    附註：供鑑定試射使用。
四、口徑九ＭＭ制式子彈（彈底標記為R-P９ｍｍLUGER）彈殼顆、銅包衣彈頭貳顆
    。
附錄本案論罪科刑法條全文：
槍砲彈藥刀械管制條例第七條
未經許可，製造、販賣或運輸火砲、肩射武器、機關槍、衝鋒槍、卡柄槍、自動步槍
、普通步槍、馬槍、手槍或各類砲彈、炸彈、爆裂物者，處死刑、無期徒刑或七年以
上有期徒刑；處徒刑者，併科新台幣三千萬元以下罰金。
未經許可，轉讓、出租或出借前項所列槍砲、彈藥者，處無期徒刑或五年以上有期徒
刑，併科新台幣一千萬元以下罰金。
意圖供自己或他人犯罪之用，而犯前二項之罪者，處死刑或無期徒刑；處徒刑者，併
科新台幣五千萬元以下罰金。
未經許可，持有、寄藏或意圖販賣而陳列第一項所列槍砲、彈藥者，處五年以上有期
徒刑，併科新台幣一千萬元以下罰金。
第一項至第三項之未遂犯罰之。
槍砲彈藥刀械管制條例第十二條
未經許可，製造、販賣或運輸子彈者，處一年以上七年以下有期徒刑，併科新台幣五
百萬元以下罰金。
未經許可，轉讓、出租或出借子彈者，處六月以上五年以下有期徒刑，併科新台幣三
百萬元以下罰金。
意圖供自己或他人犯罪之用，而犯前二項之罪者，處三年以上十年以下有期徒刑，併
科新台幣七百萬元以下罰金。
未經許可，持有、寄藏或意圖販賣而陳列子彈者，處五年以下有期徒刑，併科新台幣
三百萬元以下罰金。
第一項至第三項之未遂犯罰之。
刑法第二百七十一條
殺人者，處死刑、無期徒刑或十年以上有期徒刑。
前項之未遂犯罰之。
預備犯第一項之罪者，處二年以下有期徒刑。


司法院資訊處製作；財團法人民間司法改革基金會備份。
